【裁判字號】    94,家抗,20
【裁判日期】    950426
【裁判案由】    指定遺產管理人
【裁判全文】
臺灣臺北地方法院民事裁定              94年度家抗字第20號
抗  告  人  安泰商業銀行股份有限公司
法定代理人  甲○○
上列抗告人因聲請指定乙○○遺產管理人事件，抗告人對於民國
94年9 月2 日本院94年度財管字第89號民事裁定提起抗告，本院
裁定如下：
    主  文
原裁定廢棄。
指定莊志成律師為被繼承人乙○○（男、民國○○年○ 月○○日生、
身分證統一編號：Ｚ000000000號、民國94年5 月4 日死亡、生前
最後住所：台北市○○區○○街140 巷47號）之遺產管理人。
准對被繼承人乙○○之繼承人為承認繼承之公示催告。
被繼承人乙○○之大陸地區以外繼承人，應自前項公示催告最後
登載新聞紙之日起，壹年內承認繼承，上述期限屆滿，無繼承人
承認繼承時，被繼承人乙○○之遺產，於清償債權，並交付遺贈
物後，如有剩餘即歸屬國庫。
莊志成律師應於本裁定確定之日起貳拾日內將本裁定登載公報、
新聞紙或其他相類之傳播工具，並將登載證據檢送本院，逾期視
為撤回公示催告之聲請。
聲請及抗告程序費用新台幣貳仟元由被繼承人乙○○之遺產負擔
。
    理  由
一、抗告意旨略以：抗告人係乙○○之債權人，乙○○於民國90
    年5 月4 日死亡，其妻陳春仙係大陸地區人民，並未依台灣
    地區與大陸地區人民關係條例第66條第1 項規定，於繼承開
    始起第三年內以書面向被繼承人住所之法院為繼承之表示，
    視為拋棄其繼承權。又依乙○○自出生登記起至90年登記死
    亡止之戶籍，未發現有子嗣，亦無直系血親卑親屬可予之繼
    承，而其二順位繼承人鄭濟生及鄭邱梅亦分別於50年2 月3
    日及44年5 月2 日死亡，其餘親屬均無聲明拋棄或限定繼承
    ，至今亦未依民法第1177條、第1178條之規定於法定期限內
    選定遺產管理人，致抗告人之債權一直無法行使，因此建請
    選任莊志成律師為乙○○之遺產管理人。
二、按繼承開始時，繼承人之有無不明者，由親屬會議於1 個月
    內選定遺產管理人，並將繼承開始及選定遺產管理人之事由
    ，向法院報明；依民法之規定應開親屬會議時，由當事人、
    法定代理人、或其他利害關係人召集之；親屬會議會員應就
    被繼承人之左列親屬與順序定之：1.直系血親尊親屬，2.三
    親等內旁系血親尊親屬，3.四親等內之同輩血親；無民法第
    1131條規定之親屬，或親屬不足法定人數時，法院得因有召
    集權人之聲請，於其他親屬中指定之；親屬會議不能召開或
    召開有困難時，依法應經親屬會議處理之事項，由有召集權
    人聲請法院處理之；親屬會議經召開而不為或不能決議時，
    亦同；無親屬會議或親屬會議未於前條所定期限內選定遺產
    管理人者，利害關係人或檢察官，得聲請法院選任遺產管理
    人；民法第1177、1129、1131、1132、1178條分別定有明文
    。
三、本件抗告人於原審主張其債務人乙○○於90年5 月4 日死亡
    ，而乙○○之配偶陳春仙並未於繼承開始起3 年內，依臺灣
    地區與大陸地區人民關係條例第66條規定為繼承之表示，視
    為拋棄其繼承權，且乙○○無子女等直系血親卑親屬，其父
    母鄭濟生、鄭邱梅業於50年2 月3 日、44年5 月2 日死亡，
    乙○○其他繼承人並未向本院聲請拋棄或限定繼承等情，並
    提出借據影本、被繼承人乙○○除戶戶籍謄本影本、鄭濟生
    及鄭邱梅之除戶戶籍謄本影本及本院94年8 月9 日北院錦家
    家94科繼355 字第0940004380號函影本為證，經核相符，抗
    告人主張被繼承人乙○○無民法第1131條規定之親屬，且親
    屬會議不能召開，應堪信為真實。從而，抗告人依民法第
    1178條第2 項規定，以被繼承人乙○○無親屬會議，聲請本
    院選任莊志成律師為被繼承人乙○○之遺產管理人，洵屬有
    據，應予准許。原審所為駁回抗告人聲請之裁定，尚有未洽
    。抗告意旨指摘原裁定不當，求為廢棄改判，為有理由。爰
    由本院予以廢棄，改判如主文第2 項所示，並為承認繼承之
    公示催告。
四、次按公示催告之公告，應黏貼於法院之公告處，並登載於公
    報、新聞紙或其他相類之傳播工具。前項登載公報、新聞紙
    或其他相類之傳播工具之日期或期間由法院定之。聲請人未
    依前項規定登載者，視為撤回公示催告之聲請。民法第1179
    條第1 項第3 款、民事訴訟法第542 條定有明文。本院既准
    對於被繼承人乙○○之繼承人為承認繼承之公示催告，爰併
    依上開規定裁定如主文第5 項所示。
五、據上論結：本件抗告為有理由，依非訟事件法第157 條，裁
    定如主文。
中    華    民    國    95    年    4     月    26    日
                  家事法庭審判長法  官  俞慧君
                                法  官  林妙黛
                                法  官  李慈惠
上為正本係照原本作成。
本裁定除以適用法規顯有錯誤為理由，並經本院許可外，不得再
抗告。
如提起再抗告，應於收受送達後10日內向本院提出再抗告狀，應
同時表明再抗告理由，且繳納再抗告費新臺幣1,000 元。
中    華    民    國    95    年    4     月    28    日
                                書記官  巫玉媛


司法院資訊處製作；財團法人民間司法改革基金會備份。
